臺灣高等法院臺南分院刑事判決
109年度上訴字第607號
上  訴  人  臺灣臺南地方檢察署檢察官
被      告  乙○○
選任辯護人  陳廷瑋律師
            鄭猷耀律師
            吳鎧任律師
上列上訴人因被告偽造文書等案件，不服臺灣臺南地方法院108
年度訴字第834號中華民國109年3月31日第一審判決（起訴案號
：臺灣臺南地方檢察署108年度調偵字第356號），提起上訴，本
院判決如下：
    主  文
原判決撤銷。
乙○○犯詐欺取財罪，累犯，處有期徒刑參月，如易科罰金，以
新臺幣壹仟元折算壹日；又犯行使偽造私文書罪，累犯，處有期
徒刑參月，如易科罰金，以新臺幣壹仟元折算壹日。應執行有期
徒刑伍月，如易科罰金，以新臺幣壹仟元折算壹日。
    事  實
一、乙○○明知由其所擔任負責人之永佺保險經紀人股份有限公司
    （下稱永佺公司）於民國106年2月18日已受「○○資產管
    理顧問有限公司」聲請新臺幣（下同）500萬元之本票強制
    執行裁定，永佺公司之負債已高於資產甚多之重要事項下，
    竟意圖為自己不法之所有，基於詐欺取財之犯意，於106年1
    0月2日14時許，在臺南市○區○○路○段000號○樓之0，隱
    匿前揭重要事項，向甲○○詐稱：可以10萬元收購永佺公司
    一半股份，並由甲○○擔任永佺公司之負責人等語，致黃士
    豪陷於錯誤，遂應允乙○○，並給付10萬元與乙○○ 。嗣因乙○
    ○多次藉口推託辦理變更永佺公司負責人登記，並向甲○○表
    示因甲○○之保險資歷不符，始無法辦理變更公司負責人登記
    ，甲○○始覺受騙，乃向乙○○要求退款10 萬元亦遭拒絕。
二、乙○○基於行使偽造私文書之犯意，未得○○生技股份有限公司
    （下稱○○公司）負責人甲○○之同意，明知○○公司並未販售8
    罐「安妥芝」與張慧玉，竟於106年10月間某日，在臺南市○
    區○○路○段000號○樓之0，擅自取用○○公司二聯式統一發票（
    發票號碼QG00000000號）之第一聯存根聯，虛偽記載○○公司
    出售8罐「安妥芝」、每罐單價2,500元、合計19,048元，應
    稅952元，共計2萬元等事項，並盜用○○公司之統一發票專用
    章於該存根聯上，而交付與張慧玉以行使。嗣因張慧玉於10
    6年10月27日，持上開發票前往○○公司詢問有關保險事宜，○
    ○公司負責人甲○○始知○○公司發票遭乙○○盜開，足生損害於
    甲○○及○○公司計算營業稅額之正確性。
三、案經甲○○訴請臺南市政府警察局第一分局報告臺灣臺南地
    方檢察署檢察官偵查起訴。 　　
　　理  由
壹、證據能力部分：
　　按被告以外之人於審判外之言詞或書面陳述，除法律有規定
    者外，不得作為證據，刑事訴訟法第159 條第1 項固有明文
    。然依同法第159 條之5 規定：「被告以外之人於審判外之
    陳述，雖不符前4 條之規定，而經當事人於審判程序同意作
    為證據，法院審酌該言詞陳述或書面陳述作成時之情況，認
    為適當者，亦得為證據。當事人、代理人或辯護人於法院調
    查證據時，知有第159 條第1 項不得為證據之情形，而未於
    言詞辯論終結前聲明異議者，視為有前項之同意」，其立法
    旨趣無非係慮及傳聞證據未經當事人之反對詰問予以核實，
    原則上先予排除，惟若當事人已放棄詰問或未聲明異議，基
    於證據資料愈豐富，愈有助於真實發見之理念，且強化言詞
    辯論主義，法院仍可承認該傳聞證據之證據能力。查，本判
    決所引用具傳聞性質之各項證據資料，檢察官、被告乙○○及
    辯護人於本院準備程序及審理時表示同意列為本案證據（見
    本院卷第114-117、133、165頁），且經本院於審判期日依
    法踐行調查證據程序，檢察官、被告及辯護人於本院言詞辯
    論終結前均未表示異議，本院審酌該等具有傳聞證據性質之
    證據，其取得過程並無瑕疵或任何不適當之情況，應無不宜
    作為證據之情事，認以之作為本案之證據，應屬適當，依刑
    事訴訟法第159 條之5 之規定，自得作為證據。
貳、實體部分：
一、上開事實，業據被告於本院準備程序及審理時坦承不諱（見
    本院卷第113、164、178-179頁），核與證人即告訴人甲○○
    （見警卷第7-9頁；107年度偵字第503號卷《下稱偵卷》第32
    頁、第125-126頁；108年度調偵字第356號卷《下稱調偵卷》
    一第47-49頁；原審卷第126-150頁）、證人張慧玉（見偵卷
    第49-50頁；原審卷第153-166頁）證述情節相符，並有股權
    讓渡書、永佺公司變更登記表（見警卷第15-20頁）、○○公
    司開立給張慧玉之統一發票《第一聯》、○○公司之空白統一發
    票《第二聯》（見警卷第20頁、第21頁）、臺南市政府106年0
    8月17日府經工商字第10608155340號函及檢附之○○公司設立
    登記表（見警卷第22-28頁）、臺南市政府警察局第一分局
    府東派出所民眾言詞告訴紀錄表、受理刑事案件報案三聯單
    、受理各類案件紀錄表（見警卷第10、29-30頁）、原審法
    院106年度司票字第256號民事裁定（見偵卷第39-40頁）、
    臺灣新北地方法院107年7月12日新北院輝107司執衷61908字
    第42136號函《懿倍資產管理顧問有限公司聲請扣押永佺公司
    財產之函文》（見偵卷第159頁）等資料附卷可佐，足認被告
    之任意性自白確與事實相符，堪可採信。從而，本案事證明
    確，被告之犯行堪以認定，應依法論科。
二、論罪科刑部分：
  ㈠按刑法第210條之偽造私文書罪，係指無製作權人，冒用他人
    名義製作該文書，有足生損害於公眾或他人之危險，即行成
    立，並非以確有損害事實之發生為構成要件，又真正名義人
    事後是否追認，與已成立之罪名並無影響（最高法院97年度
    台上字第4463號、99年度台上字第3821號判決要旨參照）。
    次按統一發票係營業稅法第32條第1項所定營業人銷售貨物
    或勞務，開立予買受人之憑證，性質上屬私文書。觀之同法
    條第3項明定：「統一發票，由政府印製『發售』，或核定營
    業人『自行印製』……。」尤為明瞭。至財政部依營業稅法第58
    條訂定之「統一發票給獎辦法」，旨在防止逃漏、控制稅源
    及促進統一發票之推行，而以定期開獎，給予獎金之方式，
    鼓勵買受人向營業人索取統一發票，為其附隨目的。又有價
    證券固以實行券面所表示之權利時，必須占有該券為特質，
    但具有此項特質之證券（文書），在論理法則上，不能解釋
    為均屬有價證券。統一發票中獎與否，純繫於偶然之事實，
    不因中獎人必須占有該中獎之統一發票，始得領取獎金（統
    一發票給獎辦法第9條參照），而影響統一發票之私文書性
    質（最高法院94年度台上字第250號判決意旨可資參照）；
    又按商業會計法所規定商業負責人、主辦及經辦會計人員或
    依法受託代他人處理會計事務之人員，以明知為不實之事項
    ，而填製會計憑證罪，係指上開有權製作會計憑證之人，填
    製內容不實之會計憑證而言，倘無製作權之人，冒用他人名
    義，製作內容不實之會計憑證，則屬偽造私文書行為，兩者
    迥然不同（最高法院89年度台上字第1642號判決可資參照）
    。再按盜用印章與盜用印文為不同之犯罪態樣，盜取他人之
    印章持以蓋用，當然產生該印章之印文，只成立盜用印章罪
    ，不應再論以盜用印文罪，亦非盜用印章行為為盜用印文行
    為所吸收（最高法院86年度台上字第3295號判決可資參照）
    。查：甲○○為○○公司之負責人，有○○公司設立登記表1份在
    卷可憑（見警卷第25頁），依據商業會計法第71條、稅捐稽
    徵法第47條規定對於○○公司之會計憑證有據實登載，及不得
    以詐術或其他不正當方法逃漏稅捐之責任，然被告未獲得甲
    ○○之授權，任意開立統一發票與張慧玉，倘張慧玉於統一發
    票開獎時，若有中獎而兌換，勢必使甲○○承擔逃漏稅捐之風
    險，已足生損害於甲○○及○○公司計算營業稅額之正確性。
  ㈡核被告就事實欄一所為，係犯刑法第339條第1項之詐欺取財
    罪；就事實欄二所為，係犯刑法第216條、第210條之行使偽
    造私文書罪。被告擅自盜用○○公司之統一發票專用章蓋於統
    一發票之「營業人蓋用統一發票專用章」欄內之盜用行為，
    係偽造私文書之階段行為，其偽造私文書為行使偽造私文書
    之低度行為，為行使之高度行為所吸收，均不另論罪。
　㈢按刑法第47條所規定累犯之加重，以受徒刑之執行完畢，或
    一部之執行而赦免後，5年以內故意再犯有期徒刑以上之罪
    者，為其要件。良以累犯之人，既曾犯罪受罰，當知改悔向
    上，竟又重蹈前愆，足見其刑罰感應力薄弱，基於特別預防
    之法理，非加重其刑不足使其覺悟，並兼顧社會防衛之效果
    。職是，應依累犯規定加重其刑者，主要在於行為人是否曾
    受徒刑之執行完畢後，猶無法達到刑罰矯正之目的為要。而
    數罪併罰之案件，雖應依刑法第50條、第51條規定就數罪所
    宣告之刑定其應執行之刑，然此僅屬就數罪之刑，如何定其
    應執行者之問題，本於數宣告刑，應有數刑罰權，此項執行
    方法之規定，並不能推翻被告所犯係數罪之本質，若其中一
    罪之刑已執行完畢，自不因嗣後定其執行刑而影響先前一罪
    已執行完畢之事實，謂無累犯規定之適用。查被告前曾因侵
    占案件，經原審法院以103年度簡字第1218號判處有期徒刑3
    月確定，於104年1月12日執行完畢（下稱甲案），雖甲案與
    被告另犯之業務侵占罪，事後經本院以108年度聲字第683號
    裁定定應執行有期徒刑2年1月確定等情，有臺灣高等法院被
    告前案紀錄表存卷可憑，惟依前開說明，上開甲案所處有期
    徒刑3月之罪已於104年1月12日易科罰金執行完畢，自不因
    嗣後再與所處有期徒刑之其他各罪定其執行刑而影響該有期
    徒刑3月已執行完畢之事實，是被告受徒刑之執行完畢，5年
    以內故意再犯本案有期徒刑以上之2罪，均為累犯。審酌被
    告前有侵占前科紀錄，理應產生警惕作用，惟其仍再犯本件
    詐欺取財、偽造文書犯行，顯見前案之徒刑對被告並未生警
    惕作用，其對於刑罰之反應力顯然薄弱，且被告並無司法院
    釋字第775號解釋意旨所指個案應量處最低法定刑，又無法
    適用刑法第59條減輕其刑，而應依此解釋意旨裁量不予加重
    最低本刑之情形，爰均依刑法第47條第1 項規定加重其刑。
三、撤銷改判之理由：
  ㈠原審認被告事證明確，予以論罪科刑，固非無見。然查：⑴
　　按行為人犯後悔悟之程度，是否與被害人（告訴人）達成和
    解，及其後是否能確實善後履行和解條件，以彌補被害人（
    告訴人）之損害，均攸關於法院判決量刑之審酌，且基於「
    修復式司法」理念，國家亦有責權衡被告接受國家刑罰權執
    行之法益與確保被害人（告訴人）損害彌補之法益，務必使
    二者間在法理上力求衡平。查被告於警、偵及原審時雖否認
    犯行，然其事後已於本院審理時坦承不諱，表示認罪，且被
    告於本院審理期間已與告訴人甲○○成立和解，同意賠償告訴
    人甲○○18萬元，並已履行完畢等情，業據被告陳明在卷，並
    有本院109年度附民字第96號和解筆錄、被告匯款給告訴人
    甲○○之郵政跨行匯款申請書、玉山銀行匯款申請書在卷可查
    （見本院卷第141-142、183、187頁），顯見被告犯後態度
    已有不同，據此，有關原審就量刑審酌之事項已發生變動，
    原審未及審酌上情，而有未洽；⑵再者，被告已賠償告訴人
    甲○○18萬元，業如前述，顯已超過被告詐欺告訴人甲○○所得
    之財物10萬元，原審再為沒收及追徵被告此部分之犯罪所得
    ，亦有未洽（詳後述）。檢察官上訴意旨以被告事後未與告
    訴人和解，賠償告訴人損失，難認其犯後態度良好，原審僅
    判處被告應執行有期徒刑7月尚嫌過輕等語，指摘原判決不
    當。然，被告於本院審理期間，已與告訴人甲○○達成和解，
    並已賠償告訴人甲○○所受之損失，檢察官以被告事後未賠償
    告訴人損失為由提起上訴，雖無理由，惟原審判決既有上開
    可議之處，即屬無可維持，自應由本院將原審判決予以撤銷
    改判。
　㈡爰審酌被告貪圖不法利益，隱匿永佺公司積欠債務之重大事
    項，而向甲○○詐取10萬元，且未經甲○○之授權，恣意開立○○
    公司之統一發票與張慧玉，致生損害於甲○○與○○公司，動機
    及行為均可議。再者，除上開論以累犯之前科外，被告曾有
    詐欺之素行，有上開前案紀錄表可憑，難認其素行良好，惟
    念及其犯後已能坦承犯行，且已與告訴人甲○○達成和解，並
    已履行和解條件完畢，已如前述，足認其犯後態度尚可，兼
    衡被告自陳大專畢業之智識程度，未婚，育有1名未成年子
    女，目前從事生技商品之團購，月入約3萬元至5萬元之家庭
    生活狀況等一切情狀，分別量處如主文第二項所示之刑，並
    均諭知易科罰金之折算標準，併定其應執行如主文第二項所
    示之刑及諭知易科罰金之折算標準。
四、沒收之說明：
　　被告於事實欄一中向告訴人甲○○詐取之10萬元，為被告之犯
    罪所得，而被告已於本院審理時賠償告訴人甲○○18萬元，業
    據本院說明如上，參酌刑法第38條之1 第5 項「犯罪所得已
    實際合法發還被害人者，不予宣告沒收或追徵」之規定，自
    無庸宣告沒收及追徵，併予指明。
據上論斷，應依刑事訴訟法第369條第1項前段、第364條、第299
條第1項前段，刑法第216條、第210條、第339條第1項、第47條
第1項、第41條第1項前段、第51條第5款，刑法施行法第1條之1
第1項，判決如主文。
本案經檢察官董詠勝提起公訴，檢察官李駿逸提起上訴，檢察官
葉耿旭到庭執行職務。 
中    華    民    國   109    年    11    月    24    日
                  刑事第三庭    審判長法  官  陳連發
                                      法  官  洪榮家
                                      法  官  何秀燕
以上正本證明與原本無異。
詐欺罪部分不得上訴。
其他如不服本判決應於收受送達後20日內向本院提出上訴書狀，
其未敘述上訴理由者，並得於提起上訴後20日內向本院補提理由
書（均須按他造當事人之人數附繕本）「切勿逕送上級法院」。
　　　　　　　　　　　　　　　　　　　書記官  翁心欣
中　　華　　民　　國　　109 　年　　11　　月　　24　　日
附錄本案論罪科刑法條： 
中華民國刑法第210條
（偽造變造私文書罪）
偽造、變造私文書，足以生損害於公眾或他人者，處5 年以下有
期徒刑。
中華民國刑法第216條
（行使偽造變造或登載不實之文書罪）
行使第210條至第215條之文書者，依偽造、變造文書或登載不實
事項或使登載不實事項之規定處斷。
中華民國刑法第339條
（普通詐欺罪）
意圖為自己或第三人不法之所有，以詐術使人將本人或第三人之
物交付者，處 5 年以下有期徒刑、拘役或科或併科 50 萬元以
下罰金。
以前項方法得財產上不法之利益或使第三人得之者，亦同。
前二項之未遂犯罰之。